臺灣桃園地方法院刑事判決　　　　　　　110年度易字第723號
公　訴　人　臺灣桃園地方檢察署檢察官
被　　　告　傅映慈



選任辯護人　劉國斯律師
上列被告因妨害公務案件，經檢察官聲請簡易判決處刑（109 年
度偵字第16935 號），本院認不宜逕以簡易判決處刑（110 年度
桃簡字第1455號），改依通常程序審理，而被告於本院準備程序
進行中就被訴事實為有罪之陳述，經本院告知簡式審判程序意旨
，並聽取當事人之意見後，裁定改依簡式審判程序審理，判決如
下：
    主  文
傅映慈於公務員依法執行職務時，當場侮辱，處拘役拾日，如易
科罰金，以新臺幣壹仟元折算壹日。緩刑貳年，緩刑期間付保護
管束，並應於本判決確定之日起壹年內，接受法治教育貳場次。
    事  實
一、傅映慈於民國110 年3 月3 日13時29分許，駕駛車牌號碼00
    0-0000號自用小客車沿桃園市桃園區中正路往桃園市區方向
    ，途經同區中正路與南平路交岔路口欲左轉南平路時，因對
    當時在該路口身著制服、依法執行勤務之桃園市交通義勇警
    察大隊桃園中隊隊員羅彗菱指示禁止左轉彎之指揮疏導交通
    作為有所不滿，竟基於侮辱公務員之犯意，當場以左手對羅
    彗菱比中指，並口出「白癡」2 次等語辱罵羅彗菱（傅映慈
    被訴公然侮辱罪部分，業經撤回告訴，詳後述不另為不受理
    之諭知部分），足以侮辱依法令從事於公共事務，而具有法
    定職務權限之公務員。
二、案經羅彗菱訴由桃園市政府警察局桃園分局報告臺灣桃園地
    方檢察署檢察官偵查後聲請以簡易判決處刑。
    理  由
壹、程序事項：
    本案被告傅映慈所犯非死刑、無期徒刑或最輕本刑有期徒刑
    三年以上之罪，亦非高等法院管轄第一審案件，且於本院準
    備程序中，被告先就被訴事實為有罪之陳述（本院易字卷第
    32頁），經告知被告簡式審判程序之旨，並聽取檢察官、被
    告及辯護人之意見後，由本院裁定進行簡式審判程序，是本
    件之證據調查，依刑事訴訟法第273 條之2 規定，不受同法
    第159 條第1 項、第161 條之2 、第161 條之3 、第163 條
    之1 及第164 條至第170 條規定之限制，合先敘明。
貳、實體事項：
一、認定犯罪事實所憑之證據及理由：
    上開犯罪事實，業據被告於本院準備程序及審理時均坦承不
    諱（本院易字卷第32、39頁），核與證人即告訴人於警詢證
    述情節相符（偵字卷第19至20頁），並有密錄器錄影光碟暨
    警員製作之公然侮辱錄音檔譯文（偵字卷第25頁）、檢察官
    就密錄器錄影檔案所製作勘驗筆錄（偵字卷第33頁）、桃園
    市民防人員識別證影本（本院易字卷第41頁）及現場照片（
    偵字卷第27至28頁）等資料在卷可稽，足認被告前開任意性
    自白確與事實相符，應可採信，本案事證明確，應予依法論
    罪科刑。
二、論罪科刑：
  ㈠刑法所稱之公務員，包括其他依法令從事於公共事務，而具
    有法定職務權限者，刑法第10條第2 項第1 款定有明文，亦
    即指依法律或含有法規性質之單行命令而執行國家、地方自
    治團體或公共團體之事務者，而與公務員任用法或公務員懲
    戒法之公務員條件無涉。次依民防法第4 條規定，民防團隊
    採任務編組，直轄市、縣（市）政府應編組民防總隊，下設
    各種直屬任務（總、大）隊。復依民防團隊編組訓練演習服
    勤及支援軍事勤務辦法第9 條規定，民防總隊由直轄市、縣
    （市）政府編組，綜理轄內全般民防任務，其編組如下：…
    七、設下列大隊（隊）、站：…㈢交通義勇警察大隊。又依
    上開辦法第10條第3 款規定，交通義勇警察大隊執行指定之
    協助整理交通秩序、交通指揮、疏導與管制、交通事故處理
    、交通設施損壞通報及維護、空襲及戰時交通指揮、疏導及
    管制及其他經指定之警察勤務。查告訴人於案發時係桃園市
    交通義勇警察大隊桃園中隊隊員，依前述辦法從事於公共事
    務，自屬刑法第10條第2 項第1 款所稱之其他依法令從事於
    公共事務，而具有法定職務權限之公務員。
  ㈡核被告所為，係犯刑法第140 條第1 項之侮辱公務員罪。聲
    請簡易判決處刑書雖漏未論以刑法第140 條第1 項之侮辱公
    務員罪，然因聲請簡易判決處刑書之事實欄已有記載，且本
    院行準備程序及審理時，亦已告知被告此部分罪名（本院易
    字卷第32、36頁），保障其防禦權，本院自得併予審理，併
    此敘明。
  ㈢被告於上開時地，比中指及出言辱罵告訴人，係於密切接近
    之時地實施，侵害同一國家法益，且行為之獨立性極為薄弱
    ，依一般社會健全觀念，在時間差距上，難以強行分開，在
    刑法評價上，以視為數個舉動之接續施行，合為包括之一行
    為予以評價，較為合理，應論以接續犯一罪。
  ㈣按行為時因精神障礙或其他心智缺陷，致不能辨識其行為違
    法或欠缺依其辨識而行為之能力者，不罰；行為時因前項之
    原因，致其辨識行為違法或依其辨識而行為之能力，顯著減
    低者，得減輕其刑，刑法第19條第1 項、第2 項固分別定有
    明文。然行為人之精神狀態究竟如何，事實審法院非不得視
    個案情節，綜合其當時各種言行表徵，就顯然未達此程度之
    精神狀態者，逕行判斷，並非概須送請醫學專家鑑定，始得
    據為審斷之基礎（最高法院96年度台上字第6992號判決參照
    ）。雖被告於110 年10月7 日之刑事答辯㈠狀中稱因患有大
    腦感覺統合失調，當日於受到告訴人刺激後無法控制自己沿
    與及行為而口出「白癡」言語，並比中指，應依刑法第19條
    第1 項規定不罰，並陳報其於台北縣93年學度永和國民中學
    個別化教育計畫以資證明（本院易字卷第45至81頁），然參
    以被告於警詢時尚能清楚表述所為手勢及言語僅係自言自語
    ，並無辱罵告訴人之意，此為當下的情緒反應等語（偵卷第
    18頁），足認被告行為當時，主觀上對於其所為應能清楚認
    知，並據此行為。又上開教育計畫係被告於93年6 月間就讀
    國中時期經教師評估其認知、情緒控制、溝通及社會人際能
    力所為之現況描述紀錄，目的在評估對其所應採取之教育對
    策，非由專業醫師就其精神狀態所為鑑定報告，況該教育計
    畫距今已有17年之久，故無從為本院評估被告精神狀態之參
    考。末迄至本案宣示判決前，未見被告陳報相關之醫院診斷
    證明書供本院參酌，是難認其行為時有精神障礙或心智缺陷
    ，致不能辨識其行為違法或欠缺依其辨識而行為之能力情形
    ，附此敘明。
  ㈤爰審酌被告情緒管控欠佳，以事實欄所載方式辱罵依法令從
    事於公共事務，而具有法定職務權限之公務員，侵害公務機
    關執行職務之嚴正性，並視國家公權力為無物，嚴重影響社
    會秩序及國家公權力之執行。然考量被告於準備程序及審理
    時均坦承犯行，尚有悔意，且告訴人於審理時陳稱：我已經
    和解，也原諒她了等語（本院易字卷第40頁），犯後態度良
    好，兼衡被告無前科紀錄、及其自述之智識程度、家庭、經
    濟狀況（偵卷第7 頁、本院易字卷第45至81頁）等一切情狀
    ，量處如主文所示之刑，並諭知易科罰金之折算標準，以示
    懲戒。
  ㈥被告前未曾因故意犯罪受有期徒刑以上刑之宣告，有臺灣高
    等法院被告前案紀錄表附卷可查，其因一時失慮，偶罹刑章
    ，惟犯後已知坦承犯行，並與告訴人達成和解，告訴人亦同
    意給予緩刑（本院易字卷第40頁），應認被告經此偵審程序
    及科刑宣告後，自當知所警惕，信無再犯之虞，故上開所宣
    告之刑，以暫不執行為適當，乃依刑法第74條第1 項第1 款
    之規定，併予宣告如主文所示之緩刑期間。又為使被告能於
    本案中深切記取教訓，避免其再度犯罪，強化其法治之觀念
    ，爰依刑法第74條第2 項第8 款之規定，命被告應於本案判
    決確定之日起1 年內接受法治教育課程2 場次，且依刑法第
    93條第1 項第2 款規定，於緩刑期間內應付保護管束；倘被
    告於本案緩刑期間，違反上開所定負擔，且情節重大，足認
    有執行刑罰之必要，檢察官得依刑法第75條之1 第1 項第4
    款規定，聲請撤銷緩刑之宣告，執行宣告刑，附此敘明。
三、不另為不受理之諭知部分：
  ㈠公訴意旨略以：被告就事實欄所為，亦犯刑法第309 條第1
    項之公然侮辱罪嫌等語。
  ㈡告訴乃論之罪，告訴人於第一審辯論終結前，得撤回其告訴
    。告訴乃論之罪，其告訴經撤回者，應諭知不受理之判決。
    刑事訴訟法第238 條第1 項、第303 條第3 款分別定有明文
    。本案被告被訴刑法第309 條第1 項之公然侮辱罪，依刑法
    第314 條之規定，須告訴乃論。茲告訴人已撤回告訴，有刑
    事撤回告訴狀（本院桃簡字卷第21頁）在卷可參，本應為不
    受理之諭知，惟此部分事實，與前述論罪科刑部分有想像競
    合犯之裁判上一罪關係，爰不另為不受理之諭知，附此敘明
    。
據上論斷，應依刑事訴訟法第273 條之1 第1 項、第299 條第1
項前段，刑法第140 條第1 項、第41條第1 項前段、第74條第1
項第1 款、第2 項第8 款、第93條第1 項第2 款，刑法施行法第
1 條之1 ，判決如主文。
本件經檢察官王碩志聲請簡易判決處刑，檢察官劉建良到庭執行
職務。
中    華    民    國   110    年    10    月    22    日
                  刑事第十一庭    法  官  林育駿
以上正本證明與原本無異。
如不服本判決應於收受判決後20日內向本院提出上訴書狀，並應
敘述具體理由。其未敘述上訴理由者，應於上訴期間屆滿後20日
內向本院補提理由書(均須按他造當事人之人數附繕本)「切勿逕
送上級法院」。
                                  書記官  翁珮華
中    華    民    國   110    年    10    月    22    日
中華民國刑法第140條
於公務員依法執行職務時，當場侮辱或對於其依法執行之職務公
然侮辱者，處 6 月以下有期徒刑、拘役或 3 千元以下罰金。
對於公署公然侮辱者，亦同。